臺灣高等法院交通事件裁定　　 100年度交抗字第1097、1102號
抗　 告　 人
即原處分機關　臺北市交通事件裁決所
受 處 分　人　唐竹鈴
上列抗告人因受處分人違反道路交通管理處罰條例案件，不服臺
灣臺北地方法院100 年度交聲字第80、81號，中華民國100 年7
月29日裁定，提起抗告，本院裁定如下：
   主  文
原裁定撤銷。
異議駁回。
   理  由
一、原裁定意旨略以：車牌號碼383-ERC 號重型機車於民國99年
    2 月5 日晚上6 時53分許行經新北市○○區○○路口，因有
    駕車行經燈光號誌管制之交岔路口闖紅燈之交通違規行為，
    為警當場示意停車受檢，惟駕駛人拒絕停車接受稽查而逃逸
    ，經警記下車號後，以該重型機車之所有人即受處分人唐竹
    鈴為被通知人，於99年11月12日掛號郵寄北縣警交大字第C0
    0000000 、C00000000 號舉發違反道路交通管理事件通知單
    （以下簡稱舉發通知單）予受處分人，載明受處分人有紅燈
    左轉之違規行為，依道路交通管理處罰條例第53條第1 項規
    定處罰鍰新臺幣1800元，並依同條例第63條第1 項第3 款規
    定記違規點數3 點；及有違反上開處罰條例，拒絕停車接受
    稽查而逃逸之行為，依同條例第60條第1 項規定，處罰鍰新
    臺幣3000元，並依同條例第63條第1 項第1 款規定記違規點
    數1 點等情，業據舉發員警林啟賓、在場員警鄭惠婷於原審
    審理時證述綦詳，並有上開舉發通知單、新北市政府警察局
    蘆洲分局99年12月14日北縣警交裁字第0990050701號函附之
    送達證書在卷可稽（見原審卷第6 至7 、14至15頁），堪認
    車牌號碼383-ERC 號重型機車有前揭交通違規行為。惟依北
    縣警交大字第C00000000 號舉發通知單上載，該違規之駕駛
    人為「頭戴紅色全罩安全帽、年約20歲出頭、男子」，而受
    處分人為40年1 月7 日出生，於本件違規舉發時，已年滿59
    歲，要與該通知單上所載之違規行為人年紀相距甚遠，難認
    前揭交通違規之行為人確係受處分人。又參以證人林啟賓於
    原審審理時證稱：當天伊與鄭惠婷一起在新北市○○區○○
    路與集賢路口執行路檢，站立位置在信義路口，違規者是從
    集賢路口左轉至信義路口，伊看到信義路方向之號誌是綠燈
    ，違規者左轉過來到伊與鄭惠婷所站位置，伊站出去拿指揮
    棒示意對方停車，違規者就在伊等面前直接迴轉到對向車道
    並駛離，伊不記得該重型機車的顏色，但上面坐2 個人，騎
    士是男生，特徵就是伊在罰單上所寫的戴全罩式安全帽，後
    座是女生等語；證人鄭惠婷亦於原審審理時證述：伊當時與
    林啟賓在信義路，執行6 時至8 時之巡邏勤務，所站位置接
    近信義路與集賢路口，該違規之行為人左轉信義路闖紅燈，
    是一男一女共乘一輛車，騎機車的人很年輕，伊從其的穿著
    打扮確認是男生，後座的人是女生，抱著前面的騎士等語，
    均明確指出本件交通違規事件之行為人為一年輕男子，益徵
    受處分人確非本件違規之機車駕駛人；此外復查無其他證據
    足資證明受處分人確係原處分所指違規車輛之駕駛人，尚不
    得僅因受處分人係上開重型機車之所有人，而將本件違規行
    為歸責於受處分人，受處分人以違規當時其在上班，並未騎
    乘該重型機車為由聲明異議，洵堪採信。原處分機關未予詳
    查，逕予裁罰，即法即有未洽，本件聲明異議為有理由，原
    處分均應撤銷，並改諭知受處分人不罰等語。
二、抗告意旨略以：道路交通管理處罰條例第7 條之2 第1 項第
    1 款及第4 款規定：汽車駕駛人有闖紅燈、不服指揮稽查而
    逃逸行為，當場不能或不宜攔截製單舉發者，得逕行舉發，
    同條第4 項規定第1 項逕行舉發，應記明車輛牌照號碼、車
    型等可資辨明之資料，以汽車所有人為被通知人製單舉發。
    另依同條例第85條規定，本條例之處罰，受舉發違反道路交
    通管理事件之受處罰人，認為受舉發之違規行為應歸責他人
    者，應於舉發違反道路交通管理事件通知單應到案日期前，
    檢附相關證據及應歸責人相關證明文件，向處罰機關告知應
    歸責人，處罰機關應即另行通知應歸責人到案依法處理；逾
    期未依規定辦理者，仍依本條例各該違反條款規定處罰；本
    案係受處分人所有之383-ERC 號重型機車於99年2 月5 日下
    午6 時53分，在新北市○○區○○路與集賢路口，經警舉發
    有「紅燈左轉」及「違反道路交通管理處罰條例之行為，拒
    絕停車接受稽查而逃逸」之行為，惟受處分人於聲明異議狀
    僅陳述非其本人違規，且系爭車輛於99年度另有其他交通違
    規案件（如附件所載），是該車除受處分人外尚有他人使用
    甚明，受處分人未依上開規定提供實際駕駛者之資料，供處
    罰機關據以辦理歸責，臺北市交通裁決所汽車所有人為受處
    分人，依法處罰，並無違誤，惟原審法院以本案如違規通知
    單上所示交通違規事件之行為人為一年輕男子，查無其他證
    據足資證明受處分人確係原處分所指違規車輛駕駛人，並非
    妥適，請求撤銷原裁定，維持原處分等語。
三、按道路交通管理處罰條例之處罰，受舉發違反道路交通管理
    事件之受處罰人，認為受舉發之違規行為應歸責他人者，應
    於舉發違反道路交通管理事件通知單應到案日期前，檢附相
    關證據及應歸責人相關證明文件，向處罰機關告知應歸責人
    ，處罰機關應即另行通知應歸責人到案依法處理；逾期未依
    規定辦理者，仍依本條例各該違反條款規定處罰，道路交通
    管理處罰條例第85條第1 項定有明文。又汽車駕駛人，行經
    有燈光號誌管制之交岔路口闖紅燈者，處新臺幣1800元以上
    5400元以下罰鍰，並記違規點數3 點；汽車駕駛人，駕駛汽
    車有違反本條例之行為，經交通勤務警察或依法令執行交通
    稽查任務人員制止時，不聽制止或拒絕停車接受稽查而逃逸
    者，除按各該條規定處罰外，處新臺幣3000元以上6000元以
    下罰鍰，並記違規點數1 點；道路交通管理處罰條例第53條
    第1 項、第60條第1 項、第63條第1 項第1 款、第3 款亦分
    別有明文規定。
四、經查：
（一）車牌號碼383-ERC 號重型機車確有闖越紅燈、拒絕停車接
      受查而逃逸等交通違規行為：
    1.查99年2 月5 日晚上6 時53分許於新北市○○區○○路口
      ，有一重型機車自集賢路口闖紅燈並左轉進入信義路，經
      警當場示意停車受檢後，駕駛人拒絕停車接受稽查而逃逸
      之交通違規行為，業據證人林啟賓、鄭惠婷於原審審理中
      證述明確。又經證人林啟賓於原審審理時證述：該車迴轉
      時，伊與鄭惠婷已經注意其車牌，該車與伊之距離，約自
      法庭上應訊台至法官座之距離（經丈量為3.6 公尺），離
      伊等很近，伊看到車牌並且寫下來，再問鄭惠婷車號，鄭
      惠婷講的車號跟伊看到的一樣，信義路是2 線道，且當時
      天色不會很暗，看得清楚車牌等語（見原審卷第27頁反面
      ）；及經證人鄭惠婷於原審審理時證述：該車迴轉的時候
      ，伊等直接看到車牌，該車從距離伊等1 、2 公尺的地方
      ，直接違規迴轉至中山一路74巷內，當時路燈有亮，天色
      沒有非常暗，因常遇到機車騎士為避免攔停就緊急迴轉或
      逆向，所以會直覺把車牌記下來，伊看到的時候，會立刻
      寫在紅單本裡的小紙條，然後伊有跟林啟賓確認車牌是否
      一致等語（見原審卷第28頁反面），參以證人林啟賓、鄭
      惠婷2 人均為當時在場執勤之警員，於發現違規車輛時，
      即上前以指揮棒示意違規駕駛人停車受檢，自必關注該車
      輛行止狀況，見該車輛竟拒絕受檢，尋隙迴轉，執勤之員
      警立即注意查看並記下車號，應為當然之反應，故證人林
      啟賓、鄭惠婷2 人皆已目視該機車車號並當場記錄，並相
      互核對，當時光線並非昏暗，而新北市○○區○○路為2
      線道路段，路幅非寬，該2 名員警證述機車迴轉與伊等之
      距離亦大約相符，證人鄭惠婷尚能清楚說出該機車迴轉後
      進入中山一路74巷，可徵確能清楚目視得該機車，證人林
      啟賓、鄭惠婷2 人當場所記下之車號皆為383-ERC 號，應
      無誤視之可能。
    2.另經證人即受處分人之女兒唐婉棋於原審審理中證述：案
      發時伊放寒假，將該車停放在朋友林照恩位於蘆洲民族路
      家中樓梯間，直至3 月初開學方將機車牽回，伊回來時車
      子仍在原位置，林照恩為80年次等語（見原審卷第40頁）
      ，則前揭交通違規當時，上開機車適為受處分人之女兒置
      放於新北市蘆洲區之友人家中，益徵執勤員警證述目視違
      規車輛車牌號碼之時間、地點若合。又查明違規事實是否
      存在，要非以舉發當時拍照取證為唯一採證方式，上開違
      規情事，事出突然，未及或無法拍照存證，而原審已傳喚
      證人林啟賓、鄭惠庭到庭具結，以證人身分於法院就親身
      經歷提供不可替代之證明方法，所證內容亦大致相符，堪
      認行政機關已就受處分人應受處罰之違法行為負相當之證
      明，本件取締並無不法。綜上，本件於上開時間、地點，
      經執勤員警發現有闖越紅燈及經攔停受檢而逃逸等2 違規
      行為之重型機車，應為受處分人所有之383 –ERC 號重型
      機車，堪以認定。
（二）受處分人並未向原處分機關查報應歸責人，仍應依各該違
      反道路交通管理處罰條例條款規定處罰：
      按道路交通管理相關法規，旨在加強道路交通管理，維護
      交通秩序，確保交通安全，而汽、機車為利用機械動力加
      速、質地堅硬、可高速行進之交通工具，自存有相當風險
      ，故其管理、使用不可不慎，務求全體道路使用人之共同
      安全。上開重型機車確係受處分人所有，於受舉發當時並
      無遺失等節，除據受處分人自承在卷（見原審卷第26頁反
      面），並有臺北市監理處100 年3 月7 日北市監牌字第10
      060491100 號函附車籍查詢表在卷可佐（見原審卷第23頁
      ）。而交通違規事件之舉發，依違反道路交通管理事件統
      一裁罰標準及處理細則（以下簡稱統一裁罰標準及處理細
      則）第11條第1 項規定，包括當場舉發及逕行舉發二種態
      樣，其舉發通知單之交付程序，亦依舉發方式不同而異其
      處理程序。系爭2 紙「闖紅燈」、「攔檢不停」之舉發通
      知單之駕駛人姓名欄內已載：「攔檢不停，逕舉」，並記
      明違規車輛之車牌號碼，有該2 紙舉發通知單在卷可稽，
      舉發機關依可資辨明之資料即所載明之車牌號碼，查明該
      機車所有人姓名、住址，並以該所有人為被通知人製單舉
      發之，依前開說明，於法並無不合。況受處分人為該機車
      車籍登記之所有人，對該機車有管領之權，如將機車交付
      他人使用，自應妥為了解使用人之駕駛能力，及該機車之
      使用狀況，如其主張違規當時另有駕駛之人而不應受罰，
      即有查報應受歸責之人之舉證義務，若於逕行舉發之情形
      ，因認違規行為非受處分人親為，即不加裁罰，則汽車所
      有人得任意將汽車交付他人使用，該使用人復得任意違規
      、拒不受檢而逃逸，交通安全將憑何確保？從而受處分人
      既於收受舉發通知單後，向原處分機關書具陳述書表明其
      當日並未駕駛機車至新北市蘆洲區等情，嗣亦於聲明異議
      意旨主張本件違規案發當時乃其上班時間，其不可能外出
      等語，即應於舉發通知單所載之應到案日期即99年3 月5
      日前，將可歸責者告知處罰機關，俾據以裁罰，惟受處分
      人迄今均未提出相關證據表明實際駕駛之人，致處罰機關
      無法另行通知應歸責人到案，則依道路交通管理處罰條例
      第85條第1 項規定，仍應依該條例各該違反條款規定處罰
      ；故原處分機關仍以受處分人為處罰對象，核無違誤。
（三）原審未查，遽為受處分人不罰之裁定，自有違誤。抗告人
      抗告意旨以受處分人未於期限內告知應歸責者，仍應以受
      處分人為處罰對象，為有理由，自應由本院將原裁定撤銷
      。復參據受處分人於本院訊問時陳述：該機車由伊與伊女
      兒使用，伊僅爭執該機車有無違規，若該機車確有違規，
      伊既為所有權人，當由伊負責等語；而前揭機車違規之事
      實，已屬明確，亦經原審認定無訛，衡無再為發回之必要
      。參諸原處分機關以北市裁罰字第裁22-C00000000、22-C
      00000000號等違反道路交通管理事件裁決書，以受處分人
      駕車行經有燈光號誌管制之交岔路口闖紅燈，處罰鍰新臺
      幣1800元，並記違規點數3 點；又有違反處罰條例之行為
      ，拒絕停車接受稽查而逃逸，處罰鍰新臺幣3000元，並記
      違規點數1 點，核均無不符，受處分人向原審法院提出之
      異議，並無理由，應予駁回，爰諭知如主文第2 項所示。
據上論斷，應依道路交通案件處理辦法第25條，刑事訴訟法第41
3 條，道路交通管理處罰條例第53條第1 項、第60條第1 項、第
63條第1 項第1 款、第3 款，裁定如主文。
中    華    民    國   100    年    10    月    14    日
                  刑事第十九庭審判長法  官  鄧振球
                                    法  官  潘翠雪
                                    法  官  彭幸鳴
以上正本證明與原本無異。
不得再抗告。
                                    書記官  陳靜姿
中    華    民    國   100    年    10    月    14    日
參考法條：
道路交通管理處罰條例第53條第1 項
汽車駕駛人，行經有燈光號誌管制之交岔路口闖紅燈者，處新臺
幣1800元以上5400元以下罰鍰。
道路交通管理處罰條例第60條第1 項
汽車駕駛人，駕駛汽車有違反本條例之行為，經交通勤務警察或
依法令執行交通稽查任務人員制止時，不聽制止或拒絕停車接受
稽查而逃逸者，除按各該條規定處罰外，處新臺幣3000元以上60
00元以下罰鍰。
道路交通管理處罰條例第63條第1 項
汽車駕駛人有下列各款所列條款之一者，除依原條款處罰鍰外，
並予記點：
一、有第33條第1 項、第2 項、第38條第1 項、第40條、第45條
    、第47條第1 款至第3 款、第48條、第49條或第60條第1 項
    、第2項第1 款、第2 款情形之一者，各記違規點數一點。
二、有第29條第1 項第1 款至第4 款、第29條之2 第1 項、第2
    項、第30條第1 項第1 款、第2 款情形之一者，各記違規點
    數2 點。
三、有第43條、第53條或第54條情形之一者，各記違規點數3 點
    。